臺灣屏東地方法院刑事判決　　　　　　　　　　　　　九十三年度訴字第五三九號
　　公　訴　人　臺灣屏東地方法院檢察署檢察官
　　被　　　告　戊○○○
　　指定辯護人　本院公設辯護人　張宏惠
右被告因偽造有價證券案件，經檢察官提起公訴（九十三年度偵緝字第二０六號），
本院判決如左：
     主  文
戊○○○無罪。
     理  由
一、公訴意旨略以：戊○○○於民國八十八年間，為向甲○借款花用，未經其子、女
    丁○○、丙○○（原名蔡聰明，於八十六年九月十七日更名）之同意，即偽刻上
    開三人之印章，並基於偽造本票之概括犯意，於下列時間、地點，盜蓋上開三人
    之印章於本票上，再由戊○○○持向甲○借款：
  (一)於八十八年二月八日，甲○偕同戊○○○至屏東縣林邊鄉○○路二六一號之乙○○代書事務所，由戊○○○委由不知情之乙○○代其開立票號為五八八七一六號
    、面額為新台幣二十萬元、發票人為戊○○○及蔡聰明之本票一紙，戊○○○並
    當場盜蓋蔡聰明之印章於本票上，嗣於不詳時、地，戊○○○又盜蓋丁○○及丙○○之印章於本票上，使該二人亦成為共同發票人，持以向甲○借得二十萬元。
  (二)於八十八年三月二十四日及同年四月六日，委由不詳人士替其開立票號為五○○
    一五○號、面額為三十萬元、發票人為戊○○○及蔡聰明及票號為五○○一四三
    號、面額為三十萬元、發票人為戊○○○及蔡聰明之本票各一紙，戊○○○後又
    再盜蓋丁○○及丙○○之印章於上開二紙本票，使該二人亦成為共同發票人，分
    別持以向甲○借得本票上之金額。
  (三)於八十八年五月二十日及同年十月二十日，委由甲○替其開立票號為二六二○六
    二號、面額為十萬元、發票人為戊○○○及蔡聰明及票號為六四七二五一號、面
    額為二十萬元、發票人為戊○○○及蔡聰明之本票各一紙，戊○○○當場盜蓋蔡
    聰明之印章，且又當場盜蓋丁○○及丙○○之印章於上開二紙本票，使該二人亦
    成為共同發票人，分別持以向甲○借得本票上之金額。嗣因戊○○○屆期未清償
    ，甲○乃持上開本票共五紙，向本院聲請裁定強制執行，經丁○○提起確認本票
    債權不存在之訴，經本院以九十一年度簡上字第一三一號判決確認甲○對丁○○
    之票據債權不存在確定，甲○始知悉上情。因認戊○○○涉犯刑法第二百零一條
    第一項偽造有價證券罪。
二、公訴人上開所認，無非以被告自承丙○○不知有開本票情事、告訴人甲○之指訴
    、證人乙○○證述：被告與甲○共同至其代書事務所，由被告委其以被告及丙○○之名義開立本票，及蓋用「蔡聰明」之印章等語、證人丁○○證稱：本票上「
    丁○○」之印章非其所有，不知被告以其為共同發票人等語、及卷附本票五紙等
    資為論據。訊據被告戊○○○堅詞否認右開犯行，辯稱：票號５８８７１６號、
    金額二十萬元本票，蔡聰明之印章是我拿給代書蓋的，票號２６２０６２號、金
    額十萬元那張本票，我只蓋自己印章，其餘印章不是我蓋的，本票上丙○○等人
    之印章是我先生過逝時，丙○○等人拿回來辦手續，之後就放在家中我房間櫥櫃
    抽屜，在簽發本票時，甲○已與我同居，本票上其他印章是甲○自己偷蓋的等語
    。
三、按犯罪事實，應依證據認定之，無證據不得認定犯罪事實。又不能證明被告犯罪
    者，應為無罪之諭知。刑事訴訟法第一百五十四條第二項、第三百零一條第一項
    分別明文規定。又按告訴人之告訴，係以使被告受刑事追訴為目的，其指訴是否
    與事實相符，仍應調查其他證據，以資審認，必被害人所述被害情形，無瑕疵可
    擊，且就其他方面調查，又與事實相符，始足據為有罪判決之基礎。另按認定犯
    罪事實所憑之證據，雖不以直接證據為限，間接證據亦包括在內；然而無論直接
    或間接證據，其為訴訟上之證明，須於通常一般之人均不致有所懷疑，而得確信
    其為真實之程度者，始得據為有罪之認定。最高法院八十一年台上字第三五三九
    號判決、七十六年台上字第四九八六號判例可資參照。經查：
  (一)票號５８８７１６號、面額二十萬元本票上發票人蔡聰明部分，被告前於偵訊時
    固自承：丙○○不知道有用其印章簽本票等語，另證人乙○○雖亦證述：蔡聰明
    之印章，是被告戊○○○拿出來的，當時蔡聰明本人不在現場，被告說蔡聰明同
    意要蓋章借錢，所以才幫被告蓋章等語。惟由被告所辯：開完本票後，我告訴我
    兒子，因為養蝦缺錢，才用他名義開本票，他有同意等語，再參諸證人丙○○到
    庭證述：我母親開完本票後有問過我，我說好，就是面額二十萬元，在林邊開立
    的那張等語，被告事前雖未徵得丙○○同意，即以其名義簽發本票，然被告事後
    已主動告知丙○○，未刻意隱瞞，是被告蓋用「蔡聰明」印章時，主觀上應係認
定丙○○定會同意成為本票共同發票人，其僅便宜行事，先行代為蓋章，且被告
    與丙○○又為母子關係，彼此間會同意相互資助，至為合乎情理，是被告前開主
    觀上所認，亦未違反常理。被告既無偽造之犯意，其行為自不構成犯罪。
  (二)其餘以丙○○、蔡聰明及丁○○名義為本票發票人部分，雖有告訴人甲○之指訴
    、證人丁○○之證詞、及證人丙○○證稱：僅同意被告以其名義開立一張本票等
    語，惟被告已否認丙○○等人之印章為其所盜蓋，且觀諸告訴人於檢察事務官詢
    問時所述系爭本票簽發之情形：「八十八年二月八日戊○○○將第一張本票二十
    萬元拿來我家給我，說要向我借錢，當時只有她一個人來，戊○○○將本票拿來
    時本票都蓋好章了，我就當場拿二十萬現金給她」、「八十八年三月二十四日、
    四月六日、五月二十日、十月二十日，蔡蘇雙受只有她一個人來我家，．．．，
    也都是蓋好章之本票，我都當場交付現金給她」；及檢察官偵訊時所述之情形：
    「票號５８８７１６號本票確實是在乙○○這裡寫的，當時只有蓋蔡聰明及戊○○○之章，丁○○及丙○○二個章，是戊○○○後來拿回去蓋的」、「八十八年
    五月二十日及八十八年十月二十日這二張是我寫的，戊○○○蓋印章，蔡聰明及
    丙○○、丁○○沒有在場，他們三人印章都是她當場蓋的，另外二張被告來借款
    時就已經寫好蓋好了」，前後差異甚大，是被告有無告訴人指訴於系爭本票上，
    盜蓋丙○○等人之印章，已有可疑。況且，依證人乙○○到庭證述：當時代被告
    簽名蓋章後，本票是由甲○拿走等語，則證人既已將本票交予甲○收執，被告又
    如何能將本票拿回去再補蓋印章。再由證人乙○○於偵查中證述：有聽到被告與
    甲○互稱為很好之朋友等語，及證人丙○○到庭證述：甲○與我母親關係親密，
    還常常到我家住等語，顯見告訴人指稱與被告僅有喝過二、三次酒之交情云云，
    恐違實情，從而被告辯稱與甲○有同居關係，丙○○等人之印章，甲○隨時有機
    會可自行取用等情，並非全然無憑。綜上，告訴人甲○之指訴已有諸多瑕疵，是
    其指訴自無法資為被告有罪之依據，至於公訴人另舉證人丙○○及丁○○之證詞
    ，固可證明丙○○等人之印章確曾遭盜蓋，仍究竟是否為被告所為，公訴人所舉
    之證據尚無法令本院產生確信，依上說明，應為被告無罪之諭知。
據上論斷，應依刑事訴訟法第三百零一條第一項，判決如主文。
本案經檢察官林津鋒到庭行職務
中  華      民      國     九十三     年     九     月    二十九    日
                                      臺灣屏東地方法院刑事第一庭
                                          審判長  法  官  潘正屏
                                                  法  官  林世民
                                                  法  官  包梅真
右正本證明與原本無異。
如不服本判決應於收受本判決送達後十日內向本院提出上訴書狀，其未敘述上訴理由
者，並得於提起上訴後十日內向本院補提理由書狀（均須按他造當事人之人數附繕本
 ）「切勿逕送上級法院」
                                                  書記官  滕一珍
中      華      民      國     九十三     年     九     月    二十九    日
